【裁判字號】    95,訴,1002
【裁判日期】    950928
【裁判案由】    毒品危害防制條例
【裁判全文】
臺灣臺北地方法院刑事判決              95年度訴字第1002號
    公  訴  人  臺灣臺北地方法院檢察署檢察官
    被      告  甲○○
上列被告因毒品危害防制條例案件，經檢察官提起公訴（臺灣臺
北地方法院檢察署95年度毒偵字第1231號）及移送併案審理（臺
灣板橋地方法院檢察署95年度毒偵字第4191號），被告於準備程
序期日就被訴事實為有罪陳述，本院合議庭裁定由受命法官獨任
進行簡式審判程序，判決如下：
    主  文
甲○○連續施用第一級毒品，累犯，處有期徒刑壹年。扣案第一
級毒品海洛因共包（其中壹包驗餘淨重零點零貳公克、另貳包
合計驗餘淨重零點玖公克）沒收銷燬之；空包裝袋共只（其
中壹包空包裝袋重零點貳肆公克、另貳包空包裝袋合計重零點肆
陸公克）及扣案注射針筒壹支均沒收。
    事實及理由
一、本件係經被告於準備程序期日為有罪之陳述，而經本院合議
    庭裁定由受命法官獨任以簡式審判程序加以審理，則依據刑
    事訴訟法第二百七十三條之二、同法第一百五十九條第二項
    之規定，不適用傳聞法則有關限制證據能力之相關規定；並
    得依同法第三百十條之二之準用同法第四百五十四條之規定
    製作略式判決書，依法僅需記載犯罪事實、證據名稱及應適
    用之法條，並得以簡略方式為之，如認定之犯罪事實、證據
    及應適用之法條，與檢察官聲請簡易判決處刑書或起訴書之
    記載相同者，得引用之，合先敘明。
二、犯罪事實：
    甲○○曾於民國（下同）九十二年間，因違反毒品危害防治
    條例（施用毒品）案件，經本院裁定令入觀察、勒戒後，認
    無繼續施用毒品傾向，而由臺灣臺北地方法院檢察署檢察官
    以九十二年度毒偵字第一一一七號為不起訴處分確定。其另
    因竊盜、恐嚇、搶奪等案件，分別經法院判處有期徒刑六月
    、十月、八月確定，嗣經本院以九十三年度聲字第一二四一
    號裁定應執行有期徒刑一年十月確定而入監執行，其於九十
    四年四月二十日先因假釋付保護管束出監，甫於同年六月三
    十日因縮短刑期，保護管束期滿未經撤銷而執行完畢。詎其
    猶不知悔改，竟於觀察、勒戒執行完畢釋放後五年內，復基
    於施用第一、二級毒品之概括犯意，於九十年三月十一日凌
    晨一時四十八分許回溯二十六小時內之某時起，至九十五年
    六月七日晚上七、八時許回溯二十六小時內之某時止，連續
    在臺北縣新店市○○路友人家及同市○○路一三三巷十五弄
    十四號三樓自己家中等處所，以將第一級毒品海洛因置於注
    射針筒後皮下注射，或將之與第二級安非他命混合後同置入
    香菸中吸食等方式，施用第一級毒品海洛因多次；於九十年
    三月十一日凌晨一時四十八分許回溯九十六小時內之某時起
    ，至九十五年六月七日晚上七、八時許回溯九十六小時內之
    某時止，連續在同上處所，以將第二級毒品安非他命單獨施
    用，或將之與第一級毒品海洛因混合後同置入香菸中吸食之
    方式施用第二級毒品安非他命多次。嗣於九十五年三月十一
    日凌晨一時十分許，在臺北縣中和市○○街一二六之一號二
    樓網際網咖店為警查獲，並扣得海洛因一包（驗餘淨重○點
    ○二公克、空包裝袋重○點二四公克）。復於九十五年六月
    七日下午四時五十分許，在臺北縣三重市○路○街九一號前
    經警查獲，當場扣得海洛因二包（合計驗餘淨重○點三九公
    克、空包裝袋重○點四六公克），始知前情。
三、本件證據除引用檢察官起訴書記載相同之部分（如附件）外
    ，並更補如下：「被告於本院審理時之自白（見本院卷九十
    五年九月十四日準備程序筆錄及同日審判筆錄）。」、「九
    十五年三月十一日臺北縣政府警察局中和分局毒品危害防治
    條例犯罪嫌疑人姓名代碼對照表一紙（代碼編號：一一三二
    八）、九十五年六月八日臺北縣政府警察局三重分局查獲違
    反毒品危害防治條例犯罪嫌疑人姓名代碼對照表一紙（代碼
    編號：0000000000）、臺灣科技股份有限公司九
    十五年六月二十七日ＣＨ／二○○六／六○四八五濫用藥物
    尿液檢驗報告（安非他命類及鴉片類陽性反應）、扣押物品
    清單、法務部調查局九十五年七月十日調科壹字第○六○○
    一二○四三號鑑定通知書各一紙。」
四、按海洛因、安非他命分屬毒品危害防制條例第二條第二項第
    一款、第二款所規定之第一級毒品、第二級毒品。核被告甲
    ○○所為，係犯毒品危害防制條例第十條第一項、第二項之
    施用第一級毒品罪及施用第二級毒品罪。而其持有第一級毒
    品海洛因及第二級毒品安非他命之低度行為，已分別為其施
    用第一級毒品海洛因及第二級毒品安非他命之高度行為所吸
    收，不另論罪。又按本件被告行為後，九十四年二月二日大
    幅修正公布之刑法總則編，業於九十五年七月一日正式施行
    ，而刑法第二條第一項固修正為：「行為後法律有變更者，
    適用行為時之法律，但行為後之法律有利於行為人者，適用
    最有利於行為人之法律」，此乃為與刑法第一條罪刑法定主
    義相互契合，而貫徹法律禁止溯及既往原則，係規範行為後
    法律變更所生新舊法律比較適用之準據法，故刑法第二條第
    一項雖經修正，但因屬適用法律之準據法，本身即無所謂比
    較新舊法之問題，應一律適用裁判時之修正施行後刑法第二
    條之規定以決定適用之刑罰法律，先予說明。而刑法第五十
    六條連續犯之規定，業於九十四年一月七日修正刪除，並於
    九十五年七月一日施行。故於新法修正施行後，被告之數犯
    罪行為，即須分論併罰，此刪除雖非犯罪構成要件之變更，
    但顯已影響行為人刑罰之法律效果，自屬法律有變更，依新
    法第二條第一項規定，比較新、舊法結果，仍應適用較有利
    於被告之行為時法律即修正前刑法第五十六條規定論以連續
    犯。至於修正施行後刑法第四十七條第一項係規定：「受徒
    刑之執行完畢，或一部之執行而赦免後，五年以內故意再犯
    有期徒刑以上之罪者，為累犯，加重本刑至二分之一。」，
    惟被告係於受徒刑之執行完畢五年以內，故意再犯本件有期
    徒刑以上之罪，不論依修正施行前或後之刑法第四十七條規
    定，均構成累犯，故適用行為時即修正施行前之刑法第四十
    七條規定，對被告而言並無不利之情形。綜合上述各條文修
    正前、後之比較，揆諸前揭最高法院決議及修正後刑法第二
    條第一項前段規定，自以九十五年七月一日修正公布施行前
    之刑法及罰金罰鍰提高標準條例相關規定，對於被告較為有
    利，而應適用修正前之相關規定予以論處。至於從刑之沒收
    部分，因從屬於主刑，故逕適用修正前刑法第三十八條第一
    項第二款之規定，附此說明。而被告於前述期間施用第一級
    毒品海洛因多次及第二級毒品安非他命多次之犯行，俱時間
    緊接，所犯各係犯罪構成要件相同之罪名，顯皆係基於概括
    之犯意反覆為之，為連續犯，各應依修正前刑法第五十六條
    之規定，論以一罪，並加重其刑。又被告多次將第一、二級
    毒品海洛因及安非他命混合後，同置入香菸中點燃後吸用之
    方式，同時施用第一級、二級毒品之犯行，顯然屬於一行為
    觸犯數罪名之想像競合犯，應從一重之連續施用第一級毒品
    海洛因罪處斷。檢察官起訴書雖認：被告施用第一級毒品及
    施用第二級毒品二罪間，犯意各別、行為互殊，應予分論併
    罰，然因被告已於本院審理時已供述：我承認有施用第一、
    二級毒品，但因為第一、二級毒品合在一起施用，所以我之
    前才會否認施用第二級毒品，我確定都有施用，我有好幾種
    施用毒品方法，有時候注射，有時候放在香煙裡面，亦即把
    香菸中之煙草取出，倒入海洛因或安非他命施用。我看朋友
    混合使用安非他命、海洛因，覺得這樣效果可能較好，所以
    後來就混合使用，海洛因幫助我睡眠，但若混合安非他命使
    用，就不會讓我睡的很沉，因為安非他命的藥性，會被海洛
    因蓋過。我也曾經有單獨施用過安非他命、海洛因的情形等
    語明確（見本院卷九十五年九月十四日準備程序及同日審判
    筆錄），則檢察官起訴書所載，乃因被告於偵查中僅曾承認
    施用第一級毒品犯行，對其施用第二級毒品部分之犯行矢口
    否認，故未及審酌於此，本院依上揭調查證據結果逕適用法
    條如前，併予敘明。再查：被告除於九十五年三月十一日凌
    晨一點四十八分各別往前回溯二十六小時、九十六小時，施
    用第一、二級毒品之犯行（即起訴書所記載之犯罪事實）外
    ，其餘連續施用第一級毒品海洛因及第二級毒品安非他命多
    次之犯行，雖未據起訴書論列，然此部分事實，既經檢察官
    移送併案審理，復經蒞庭檢察官當庭表示擴張犯罪事實如前
    所述（見本院卷九十五年九月十四日準備程序筆錄及同日審
    判筆錄），且本院認此核與檢察官原起訴部分，具有連續犯
    裁判上一罪之關係，業如前述，故此當為起訴效力所及，依
    審判不可分原則，本院自應予以審究，附此說明。而被告有
    犯罪事實欄所載之前科及執行紀錄，亦有臺灣高等法院被告
    前案紀錄表可考，其於有期徒刑執行完畢後，五年以內，再
    犯本案有期徒刑以上之罪，為累犯，應依修正前刑法第四十
    七條規定加重其刑。爰審酌被告有多項前科及施用毒品觀察
    、勒戒之紀錄，素行非佳，有上開被告前案紀錄表一份可按
    ，其因施用毒品犯行，經觀察、勒戒之治療程序，竟仍不思
    悔改，徹底袪除施用毒品之惡習，猶再次施用，可知其顯深
    陷毒癮難以自拔，其意志力甚為薄弱，未能善體國家設置觀
    察、勒戒機構，協助毒品施用者戒除毒癮之美意，惟念及其
    施用毒品之犯行，在本質上乃屬戕害自己身心健康之行為，
    被告尚未有嚴重破壞社會秩序或侵害他人權益之情形，且其
    雖於偵查中否認部分犯行（施用第二級毒品安非他命部分）
    ，但於本院審理時尚能坦承犯行，足認有悔悟之心，犯罪後
    之態度非劣等一切情狀，量處如主文所示之刑。
五、沒收之諭知：
    扣案之毒品海洛因共三包（其中一包驗餘淨重○點○二公克
    ，另二包合計驗餘淨重○點三九公克），屬毒品危害防制條
    例第二條第二項第一款之第一級毒品，應依毒品危害防制條
    例第十八條第一項前段之規定，宣告沒收銷燬之。而包裝前
    開海洛因使用之空包裝袋三只（其中一包袋重○點二四公克
    ，另二包袋重合計○點四六公克），係用於包裹毒品，防止
    毒品漏逸、潮濕，以便於被告攜帶、持有，進而施用毒品，
    為被告所有供其施用毒品犯罪所用之物，並非毒品危害防制
    條例第二條所稱之第一級毒品，雖因係包裝上開第一級毒品
    海洛因而與之密切接觸，然既經鑑定機關就之與毒品分別鑑
    析其重量，有前開鑑定通知書二紙附卷可憑，即足證空包裝
    袋與毒品，並無不可析離之關係，不能視為毒品之一部分，
    爰依刑法第三十八條第一項第二款之規定宣告沒收。再扣案
    注射針筒一支，為被告所有，供其犯本件施用毒品罪所用之
    物，業據被告於本院審理時供稱不諱（見本院卷九十五年九
    月十四日審判筆錄），爰依刑法第三十八條第一項第二款之
    規定，宣告沒收。
六、爰依刑事訴訟法第二百九十九條第一項前段、第二百七十三
    條之一第一項、第三百十條之二、第四百五十四條，毒品危
    害防制條例第十條第一項、第二項、第十八條第一項前段，
    刑法第二條第一項前段、第十一條前段、第五十五條前段、
    修正前刑法第五十六條、第四十七條、第三十八條第一項第
    二款，判決如主文。
七、如不服本件判決，得自收受送達之日起十日內，向本院提起
    上訴。
本案經檢察官董怡臻到庭執行職務。
中    華    民    國    95    年     9    月    28    日
                      刑事第十六庭  法  官  徐千惠
上正本證明與原本無異。
如不服本判決，應於判決送達後10日內向本院提出上訴狀 (應抄
附繕本)。
                                    書記官  蕭承信
中    華    民    國    95    年    9     月    29    日
附件：（95年度毒偵字第1231號起訴書）
附錄本件論罪科刑法條：
毒品危害防制條例第10條
施用第一級毒品者，處 6 月以上 5 年以下有期徒刑。
施用第二級毒品者，處 3 年以下有期徒刑。


司法院資訊處製作；財團法人民間司法改革基金會備份。
